【裁判字號】    89,易,4354
【裁判日期】    900717
【裁判案由】    詐欺
【裁判全文】
臺灣板橋地方法院刑事判決                        八十九年度易字第四三五四號
    公  訴  人  臺灣板橋地方法院檢察署檢察官
    被      告  乙○○
    選任辯護人  羅水昭
右列被告因詐欺案件，經檢察官提起公訴 (八十九年度偵字第一二四四五號），本院
判決如左：
    主  文
乙○○意圖為自己不法之所有，以詐術使人將本人之物交付，處有期徒刑肆月，如易
科罰金以參佰元折算壹日，緩刑貳年。
    事  實
一、乙○○係「帝欣企業股份有限公司」（下簡稱帝欣公司）董事長及「美利堅精密
    工業股份有限公司」（下簡稱美利堅公司）副董事長，明知美利堅公司並無股份
    可以出售，亦明知帝欣公司發生嚴重虧損，竟意圖為自己不法之所有，於民國八
    十七年十二月間，向美利堅公司員工丙○○、壬○○、寅○○、子○○、甲○○
    、丑○○及辛○○謊稱：渠等可以每股新台幣（下同）十元之面額價格，購入美
    利堅公司股票等語，致丙○○等人陷於錯誤，分別匯入如附表所示之款項於美利
    堅公司及帝欣公司帳戶內，乙○○取得款項後用以填補帝欣公司之虧損。嗣丙○○等人因遲未領得股票，始悉受騙。
二、案經丙○○、壬○○、寅○○、子○○、甲○○、丑○○及辛○○訴請臺灣板橋
    地方法院檢察署檢察官偵查起訴。
    理  由
一、訊據被告乙○○固坦承於擔任美利堅公司副董事長期間，向丙○○等人表示可以
    每股十元之面額價格認購美利堅公司股票，並要求渠等將股款匯入帝欣公司及美
    利堅公司帳戶內，同時將丙○○等人所匯入之款項用以填補帝欣公司之虧損，迄
    今丙○○等人均未領得股票等情不諱，惟辯稱：伊向告訴人丙○○等人表示可以
    認購美利堅公司股票，係因帝欣公司股東庚○○積欠帝欣公司債務三千五百多萬
    元無法清償，乃同意交出其持有之美利堅公司三千萬元股票給伊處理，伊因此擬
    出售前開股票以清償庚○○對帝欣公司之債務，然因庚○○持有之美利堅公司股
    票部分遭其他股東留置，故公司並無足夠股票可以提供予丙○○等人，證人戊○○於偵查中證稱庚○○僅名義上持有美利堅公司股票而未實際出資，並不實在，
    因庚○○持有之美利堅公司股票三千張，其股款三千萬元最初由己○○代墊，後
    來帝欣公司出售機器設備予美利堅公司所得價款，由帝欣公司原股東依股權分配
    ，庚○○分得三千萬元，即用以償還己○○代墊之股款三千萬元，因此庚○○持
    有之美利堅股票三千張確實有出資云云。
二、經查，右揭告訴人因被告遊說而出資表示購買美利堅公司股票，惟事後未順利取
    得股票之情，業據告訴人於偵查及本院審理時指訴甚詳，並有中國國際商業銀行
    中壢分行國內匯款申請書、第一商業銀行匯款通知單及乙○○簽立之證明單各乙
    紙附卷可稽。次查，證人戊○○（美利堅公司監察人及會計師）於偵訊中證稱：
    帝欣公司與美利堅公司係二個不同法律主體，但有部分股東相同，庚○○係名義
    上持有美利堅公司三千萬元股票，但實際上並未出資，因此美利堅公司並未將股
    票給庚○○，其股票遭公司留置，但被告乙○○卻片面向員工表示可以出資認購
    股份，方有本件紛爭等語（見偵字第一二四四五號卷第三一頁）。再查，證人丁○○（帝欣公司財務經理）於本院調查時證稱：庚○○積欠帝欣公司債務而交出
    三千張股票給董事長，目的是要清償債務，後來帝欣公司結束，另成立美利堅公
    司，庚○○的股票亦轉換成美利堅公司股票，但庚○○的美利堅公司股票就另分
    配給當初有墊錢給帝欣公司彌補虧損的股東，當時有說過，如果分配後有剩餘股
    票，才會再出售這些股票，後來庚○○的三千張股票經分配給當初彌補虧損的股
    東後，僅剩餘一百七十四張，暫時就留置在監察人戊○○那裡保管，被告主張要
    將該一百七十四張股票出售以彌補公司虧損，但被告的主張並未經公司的舊股東
    同意，被告自行向員工收取股款，有進入帝欣公司帳戶以彌補帝欣公司虧損等語
    （見本院九十年四月十日筆錄）。至於被告抗辯稱己○○有代墊庚○○出資美利
    堅公司云云，並提出委任書影本一紙（見偵字第一二四四五號卷第十頁）為憑，
    惟查，該委任書記載，乙○○、丁○○、癸○○、黃鴻圖、黃宇、庚○○等八人
    共同委任己○○先墊支其等八人股款成立美利堅公司，俟帝欣公司出售機器設備
    予美利堅公司所得價款，分配予八人股東後再歸還予己○○等語，此有該委任書
    在卷可稽，復參以前揭證人丁○○、戊○○之證詞及被告之抗辯所陳內容，庚○○之前既已積欠帝欣公司債務達三千五百萬元，則帝欣公司轉售機器設備予美利
    堅公司之價款，即不得分配予庚○○充作其清償己○○之墊款，依此，庚○○並
    無實質出資於美利堅公司，從而美利堅公司此部分之資本額係由其他股東代墊，
    是以美利堅公司其他股東方有留置庚○○所持有股票之舉，又庚○○既未實際出
    資，從而其出售股票所得自應歸當初代墊之股東所有，否則無異使美利堅公司之
    資本額實際上發生減縮結果；再者，股份之轉讓並不影響公司之資本額，僅係公
    司股東有所更易而已，若被告當初確實將告訴人等認購股份之股款用於股份之認
    購，則美利堅公司股東絕無留置股票不許告訴人等認購之理；況被告身為美利堅
    公司副董事長，則對於庚○○所持有之股票遭美利堅公司股東留置乙節當無不知
    之理，何以在此情形下仍向告訴人等鼓吹可以認購股份參與公司經營？戊○○既
    代表美利堅公司留置庚○○名義之股票，優先分配予之前出資彌補帝欣公司虧損
    之股東，自屬合理，之後僅剩餘一百七十四張股票，被告雖主張出售該部分股票
    ，惟其主張不僅未經其他全體股東同意，更且被告收取告訴人股款如附表所示，
    以每股十元計算，多達三百六十三張，被告顯然無多餘股票交付告訴人，因此被
    告要求告訴人等人出資認購股份時，並無足夠之股份可以提供予告訴人，其將告
    訴人等出資之金錢用以填補帝欣公司之虧損，即屬詐術之施用，蓋若告訴人等於
    投資之初即知道公司並無足夠之股票，亦明知渠等所投資之金錢將悉數用以填補
    帝欣公司之虧損，則告訴人等必然不願為此項「投資」。綜上調查，被告抗辯之
    詞，不足採信，本件事證明確，被告詐欺犯行應堪認定。
二、核被告乙○○所為，係犯刑法第三百三十九條第一項詐欺罪。又被告以一詐欺行
    為同時致告訴人等受騙，係一行為觸犯數個詐欺罪名，應依想像競合犯之規定，
    從一處斷。爰審酌被告身為公司經營者，以認購股份為由欺騙員工，利用員工血
    汗所得金錢以填補帝欣公司虧損，造成告訴人財產損害之犯罪動機、目的、手段
    ，及其品行、生活狀況、智識程度、犯罪所生之損害，及其犯罪後已與告訴人等
    均達成和解，經告訴人等具狀表示不願追究，此有「撤回告訴狀」二件（在本院
    審理卷內），態度良好等一切情狀，量處如主文所之刑，並諭知易科罰金之折算
    標準。又被告行為後，刑法第四十一條之規定，業經於九十年一月四日修正，並
    經總統於九十年一月十日公布，依法於九十年一月十二日生效，而修正後之刑法
    第四十一條第一項之規定，對於被告並無不利，依刑法第二條第一項前段之規定
    ，適用裁判時之新法。又被告前未曾受有期徒刑以上刑之宣告，有臺灣高等法院
    檢察署刑案紀錄簡覆表一件在卷可按，其因一時失慮，偶罹刑典，事後已與告訴
    人達成和解，深具悔意，經此刑之宣告後，應知警惕而無再犯之虞，本院因認暫
    不執行其刑為當，予以宣告緩刑二年，用啟自新。
據上論結，應依刑事訴訟法第二百九十九條第一項前段，刑法第三百三十九條第一項
第五十五條、第四十一條第一項、第二條第一項前段、第七十四條第一款，罰金罰鍰
提高標準條例第一條前段、第二條，判決如主文。
本案經檢察官林建中到庭執行職務。
中      華      民      國    九十      年      七      月     十七     日
                                      臺灣板橋地方法院刑事第二庭
                                          法    官    黃  惠  瑛
右正本證明與原本無異。
如不服本判決，應於判決送達後十日內，向本院提出上訴狀。
                                          書 記 官    張  志  華
中      華      民      國    九十      年      七      月     二十     日
附錄本案論罪科刑法條全文：
刑法第三百三十九條
意圖為自己或第三人不法之所有，以詐術使人將本人或第三人之物交付者，處五年以
下有期徒刑、拘役或科或併科一千元以下罰金。
以前項方法得財產上不法之利益或使第三人得之者亦同。
前二項之未遂犯罰之。
附  表：
┌──┬───────┬─────────────────┐
│ 一 │  丙  ○  ○  │ 二  百  萬  元  （新台幣）       │
├──┼───────┼─────────────────┤
│ 二 │  壬  ○  ○  │ 一  百  萬  元  （新台幣）       │
├──┼───────┼─────────────────┤
│ 三 │  寅  ○  ○  │ 二  十  萬  元  （新台幣）       │
├──┼───────┼─────────────────┤
│ 四 │  子  ○  ○  │ 五  萬  元      （新台幣）       │
├──┼───────┼─────────────────┤
│ 五 │  甲  ○  ○  │ 十  萬  元      （新台幣）       │
├──┼───────┼─────────────────┤
│ 六 │  丑  ○  ○  │ 十  萬  元      （新台幣）       │
├──┼───────┼─────────────────┤
│ 七 │  辛  ○  ○  │ 十  八  萬  元  （新台幣）       │
└──┴───────┴─────────────────┘


司法院資訊處製作；財團法人民間司法改革基金會備份。
